臺灣南投地方法院民事簡易判決
110年度投簡字第320號
原      告  林文和  

訴訟代理人  林益輝律師
被      告  顏金村  


上列當事人間請求遷讓房屋事件，本院於民國111年3月16日言詞
辯論終結，判決如下：
    主  文
被告應將南投縣○○市○○○段0000○號建物（即門牌號碼南投縣○○市
○○○路0號房屋）騰空並返還予原告。
被告應給付原告新臺幣4萬元，及自民國111年3月9日起至清償日
止，按週年利率5％計算之利息。
被告應自民國111年1月11日起至返還第1項所示建物之日止，按
月給付原告新臺幣2萬元。
訴訟費用由被告負擔。
本判決第1項得假執行。但被告如以新臺幣34萬0,300元為原告供
擔保後，得免為假執行。
本判決第2項得假執行。但被告如以新臺幣4萬元為原告供擔保後
，得免為假執行。
本判決第3項已到期之金額得假執行。但被告如以已到期之金額
為原告供擔保後，得免為假執行。
    事實及理由
一、按訴狀送達後，原告不得將原訴變更或追加他訴。但有擴張
    或減縮應受判決事項之聲明者，不在此限，民事訴訟法第25
    5條第1項第3款定有明文。查原告起訴時原聲明第2項為「被
    告應給付原告新臺幣（下同）4萬元，及自起訴狀繕本送達
    翌日起至清償日止，按週年利率5％計算之利息。另自民國11
    0年9月1日起至交還南投縣○○市○○○段0000○號建物（即門牌
    號碼南投縣○○市○○○路0號房屋，下稱系爭房屋）之日止，按
    月給付原告2萬元。」，嗣原告於111年3月16日言詞辯論期
    日當場變更為如主文第2及3項所示，核原告所為聲明之變更
    ，係減縮應受判決事項之聲明，合於前揭規定，應予准許。
二、被告經合法通知，無正當理由未於言詞辯論期日到場，復無
    民事訴訟法第386條所列各款情事，依同法第433條之3規定
    ，依職權由原告一造辯論而為判決。
三、原告主張：
  ㈠系爭房屋為原告所有，原告於107年10月9日將系爭房屋出租
    予被告並辦理公證，約定租賃期間自107年10月9日起至116
    年1月19日止，租金為每月2萬元，被告應於每月10日給付租
    金（下稱系爭租約）。
  ㈡復兩造間之房屋租賃契約書第19條第1款約定「承租人有下列
    情形之一者，出租人得終止租約：一、遲付租金之總額達二
    個月之租額，並經出租人定相當期間催告，承租人仍不為支
    付者。」，茲因原告自110年7月份即未收到被告應繳納之當
    月租金，迄至原告於110年11月3日向本院聲請公示送達之日
    時，被告己積欠110年7至10月之租金，扣除被告所繳納之押
    租金4萬元用以抵充110年7及8月租金後，尚積欠110年9及10
    月租金，已達2個月租額，經原告向本院聲請以公示送達方
    式催告被告繳納欠繳租金，該公示送達之公告日為110年12
    月16日，計算20日後，原告催告之意思表示於111年1月5日
    發生公示送達之效力，再加計5日之繳款寬限期後，兩造間
    之系爭租約應於111年1月10日終止，故原告依系爭租約第19
    條第1款約定，請求被告騰空並返還系爭房屋，另依不當得
    利法律關係，請求被告未繳租金4萬元及自111年1月11日起
    至被告返還系爭房屋之日止，按月給付2萬元之相當於租金
    之不當得利等語，並聲明：如主文第1至3項所示。
四、被告未於言詞辯論期日到場，亦未提出任何書狀或陳述供本
    院審酌。
五、本院之判斷：
  ㈠原告前揭主張，業據其提出系爭房屋之建物所有權狀、建物
    第二類謄本、公證書、房屋租賃契約書、南投三和郵局存證
    號碼第000181號存證信函、本院110年度司聲字第162號裁定
    及確定證明書（見本院卷第19、21、22、25至34及131至135
    頁）附卷可稽，另經本院調取本院110年度司聲字第162號卷
    宗核閱無訛，堪信原告前揭主張為真實。
  ㈡按「承租人有下列情形之一者，出租人得終止租約：一、遲
    付租金之總額達二個月之租額，並經出租人定相當期間催告
    ，承租人仍不為支付者。」，系爭租約第19條第1款定有明
    文。查原告於110年11月3日向本院聲請對被告催告繳納租金
    並表明未於期限繳納租金即終止系爭租約之意思表示為公示
    送達，經本院110年度司聲字第162號裁定准許原告對被告為
    公示送達，並於110年12月16日於本院網站為公告，自110年
    12月17日起算20日，該公示送達於111年1月5日發生公示送
    達之效力，再加計5日之繳款寬限期後，兩造間之系爭租約
    應於111年1月10日終止，故原告依系爭租約第19條第1款約
    定，請求被告騰空並返還系爭房屋，為有理由，應予准許。
  ㈢第按無法律上之原因而受利益，致他人受損害者，應返還其
    利益。雖有法律上之原因，而其後已不存在者，亦同，民法
    第179條亦有明定。而無權占有他人所有物或地上物，可能
    獲得之相當於租金之利益，應以客觀上占有人所受之利益為
    衡量標準，非以請求人主觀上所受之損害為斷（最高法院10
    4年度台上字第715號判決要旨參照）。查被告未繳納110年9
    及10月租金，即受有使用、收益系爭房屋而未支付對價之利
    益，原告依民法第179條規定，請求被告給付未繳租金4萬元
    ，為有理由，應予准許。復被告自111年1月11日起即未有合
    法占有系爭房屋之使用權源，參酌兩造就系爭建物曾以租金
    每月2萬元成立租賃關係，自得以每月2萬元作為相當於租金
    之不當得利之計算標準，故原告請求被告自111年1月11日起
    至返還系爭房屋之日止，按月給付2萬元，即屬有據，亦應
    准許。
  ㈣復按受領人於受領時，知無法律上之原因或其後知之者，應
    將受領時所得之利益，或知無法律上之原因時所現存之利益
    ，附加利息，一併償還；如有損害，並應賠償；應付利息之
    債務，其利率未經約定，亦無法律可據者，週年利率為百分
    之五，分別於民法第182條第2項及第203條定有明文。查原
    告對被告請求自111年1月11日起至返還系爭房屋之日止，按
    月給付相當於租金之不當得利2萬元部分，因被告於簽立系
    爭租約時，即已知悉如被告未依約繳納租金達2個月租額，
    恐遭原告依系爭租約第19條第1款約定，終止系爭租約，而
    原告既對被告催告繳納租金並表明未於期限繳納租金即終止
    系爭租約之意思表示，經本院於110年12月16日為公告，於1
    11年1月5日發生公示送達效力，則被告於111年1月5日時即
    已知悉於111年1月10日前，如未依期限繳納未繳租金，將遭
    終止系爭租約，是原告依民法第182條第2項規定，本得請求
    被告自111年1月5日起，給付未繳租金4萬元所附加之遲延利
    息，原告僅請求自起訴狀繕本送達翌日為附加遲延利息之起
    算日，亦無不可，爰諭知如主文第2項後段所示。
六、據上論結，原告依系爭租約第19條第1款約定及民法第179條
    規定，請求被告給付如主文第1至3項所示之內容，為有理由
    ，應予准許。
七、本件依民事訴訟法第427條第2項第1款規定，應適用簡易訴
    訟程序，本院既為被告敗訴之判決，依同法第389條第1項第
    3款規定，應依職權宣告假執行，併依同法第436條第2項及
    第392條第2項規定，依職權宣告被告為原告供如主文第5至7
    項後段所示之擔保金後，得免為假執行。
八、本件事證業臻明確，原告其餘主張、攻擊防禦方法及證據資
    料，經本院審酌後認均不足以影響本件判決之結果，爰不逐
    一論列。
九、訴訟費用負擔之依據：民事訴訟法第78條。
中　　華　　民　　國　　111 　年　　3 　　月　　31　　日
                  南投簡易庭  法  官  林彥宇
以上為正本係照原本作成。
如不服本判決，應於送達後20日內，向本院提出上訴狀並表明上
訴理由，如於本判決宣示後送達前提起上訴者，應於判決送達後
20日內補提上訴理由書（須附繕本）；並向本院繳足上訴裁判費
（如委任律師提起上訴，請注意民事訴訟法施行法第9條規定）
。
中　　華　　民　　國　　111 　年　　4 　　月　　8 　　日
                              書記官